【裁判字號】    99,上易,147
【裁判日期】    990525
【裁判案由】    損害賠償
【裁判全文】
臺灣高等法院臺中分院民事判決         99年度上易字第147號
上  訴  人  庚○○
訴訟代理人  莊慶洲律師
複  代理人  戊○○
            壬○○
被  上訴人  乙○○
            丙○○
            癸○○
            己○○
            甲○○
            丁○○
兼上列四人共同訴訟代理人
            辛○○
上列當事人間請求損害賠償事件，上訴人對於民國99年1月7日臺
灣臺中地方法院98年度訴字第1744號第一審判決提起上訴，本院
於99年5月11日言詞辯論終結，判決如下：
    主  文
上訴駁回。
第二審訴訟費用由上訴人負擔。
    事實及理由
一、按判決書內應記載之事實，得引用第一審判決。當事人提出
    新攻擊或防禦方法者，應併記載之。判決書內應記載之理由
    ，如第二審關於攻擊或防禦方法之意見及法律上之意見與第
    一審判決相同者，得引用之；如有不同者，應另行記載。關
    於當事人提出新攻擊或防禦方法之意見，應併記載之。民事
    訴訟法第 454條定有明文。本件經核第一審之判決所認定之
    事實及為上訴人敗訴之理由，並無不合，應予維持，茲引用
    第一審記載之事實及理由，並就上訴人上訴理由補充理由，
    合先敘明。
二、上訴意旨略以：被上訴人丁○○在原審的98年08月03日及98
    年09月03日二次期日均未到庭，應視為撤回起訴；又本件被
    上訴人依不當得利之法律關係請求返還所受之利益，與刑事
    附帶民事訴訟之要件不符。兩造因未達成共識，致無法利用
    系爭土地，上訴人將其母之應有部分內土地出租予他人，並
    未對於被上訴人造成損害；上訴人實際占用之面積僅有招牌
    或停機車之面積，招牌所占用之面積為狹長狀，不超過 3平
    方公尺，契約上所載之面積並非實際利用之面積；否認機車
    停車場收取租金及計算租金之方式，且每次租約占用之面積
    不同，被上訴人未依土地法之規定計算相當於租金之損害金
    等語。上訴聲明：原判決不利於上訴人部分廢棄。廢棄部分
    ，被上訴人在第一審之訴駁回。第一、二審訴訟費用由被上
    訴人負擔。
三、得心證之理由：
  (1)本件被上訴人係以彼等與上訴人之母共有之土地遭上訴人竊
    占，而依民法第179條、第184條提起刑事附帶民事訴訟請求
    上訴人賠償損害及返還所受利益，於法並無不合。
  (2)原審98年8月3日言詞辯論期日通知書係於98年 7月27日寄存
    送達予被上訴人丁○○，此有送達證書足憑（見原審卷第21
    頁），依民事訴訟法第138條第2項規定，係於98年8月5日始
    生送達之效力，則被上訴人丁○○雖未於98年8月3日原審言
    詞辯論期日到庭，並非無正當理由，尤其上訴人於該期日及
    98年9月3日均未拒絕辯論（見原審卷第34、58頁），自不生
    視為合意停止之效力，上訴人認應視為撤回起訴云云，顯無
    足採。
  (3)上訴人之母雖係系爭土地之共有人，但上訴人占用系爭土地
    仍屬無權占有。又系爭土地共有人原對於共有土地之利用縱
    無法達成協議，而未將系爭土地出租或為其他利用，但上訴
    人無權占有系爭土地仍係對所有權之侵害，豈可謂無損害可
    言﹖
  (4)上訴人出資僱工在系爭土地如原審判決附圖所示 63-A001部
    分土地上搭建竹製鷹架房屋銷售看板旁，再搭建竹製鷹架並
    出租之事實為兩造所不爭執；另上訴人於97年3月間至98年2
    月10日止，在系爭土地如上開附圖所示編號 63-A002部分土
    地，僱工整地並鋪設水泥並放置貨櫃屋，與友人合夥經營停
    車場，以每輛機車每天收費30元等事實，亦為兩造所不爭執
    ，上訴人上訴否認機車停車場收取租金及計算租金之方式云
    云，尚無足採。
  (5)又上訴人確有於如原審判決附圖所示 63-A001部分土地搭建
    竹製鷹架及於編號 63-A002部分土地鋪設水泥並放置貨櫃屋
    之事實，為兩造於原審所不爭執之事實，該部分自係上訴人
    無權占有之土地面積，上訴人上訴否認占用面積不符云云，
    顯無足採。
  (6)上訴人無權占有系爭土地後將之出租，而受有41萬元租金及
    55萬3880元停車費之利益，土地所有人亦因而受有同數額之
    損害，原審依不當得利之法律關係（被上訴人依不當得利及
    侵權行為之法律關係起訴，係請求權競合）命上訴人返還該
    利益予被上訴人及其他共有人，並無不當。
  (7)綜上所述，上訴人所辯皆不足採。原審判決並無違誤。上訴
    意旨指摘原判決不當，求予廢棄改判，為無理由，應予駁回
    其上訴。
四、據上論結，本件上訴為無理由，依民事訴訟法第449條第1項
    、第78條、第454條，判決如主文。
中    華    民    國    99    年    5     月    25    日
              民事第三庭    審判長法  官  陳照德
                                  法  官  曾謀貴
                                  法  官  李平勳
以上正本係照原本作成。
不得上訴。
                                  書記官  江丞晏
中    華    民    國    99    年    5     月    25    日

司法院資訊處製作；財團法人民間司法改革基金會備份。
